【裁判字號】    95,上易,471
【裁判日期】    950829
【裁判案由】    毀棄損壞
【裁判全文】
臺灣高等法院高雄分院刑事判決         95年度上易字第471號
上  訴  人  乙○○
即  被  告
上列上訴人因毀棄損壞案件，不服臺灣高雄地方法院95年度易字
第561 號中華民國95年5 月30日第一審判決（起訴案號：臺灣高
雄地方法院檢察署95年度偵字第2088號），提起上訴，本院判決
如下：
     主  文
上訴駁回。
    事  實
一、乙○○與甲○○因有金錢借貸等糾紛，雙方因而心生嫌隙，
    民國94年11月1 日晚上10時40分許，乙○○在高雄市○鎮區
    鎮○路與鎮○○街口，基於毀損之故意，持類似鐵鎚之尖銳
    器物1 把，接續砸毀甲○○所有停放在該處之車牌號碼VI-
    7822號自用小客車上如附表所示之物，足以生損害於甲○○
    ；嗣經在場目擊之陳秀芬報警處理，員警據報至現場後，循
    線查知上情。
二、案經甲○○訴由高雄市政府警察局前鎮分局移送台灣高雄地
    方法院檢察署檢察官偵查起訴。
    理  由
壹、程序部分：
    按被告以外之人於審判外之陳述雖不符刑事訴訟法第159 條
    之1 至4 等四條之規定，而經當事人於審判程序同意作為證
    據，法院審酌該言詞陳述或書面陳述作成時之情況，認為適
    當者，亦得為證據；當事人、代理人或辯護人於法院調查證
    據時，知有刑事訴訟法第159 條第1 項不得為證據之情形，
    而未於言詞辯論終結前聲明異議者，視為有前項之同意，同
    法第159 條之5 定有明文。本件證人陳秀芬、告訴人甲○○
    於警詢或偵查中之陳述，其性質雖屬傳聞證據，惟其等所為
    之警、偵訊筆錄內容，業經本院審理時予以提示並告以要旨
    ，且各經檢察官、被告等人表示意見。當事人已知上述筆錄
    乃傳聞證據，且均未於言詞辯論終結前對該等筆錄內容異議
    ，依上開規定，證人陳秀芬、告訴人甲○○於警詢或偵查中
    之證言應具有證據能力。
貳、實體方面：
一、訊據上訴人即被告乙○○（下稱被告）矢口否認有上開毀損
    犯行，辯稱：案發當時我並不在現場，而係在高雄縣鳳山市
    大東橋的捷運工程工作，當天一直工作到晚上11點才離開工
    地，我沒有毀損甲○○之自用小客車云云。經查：
（一）被告有於上揭時地，手持器物毀損告訴人上開車輛如附表
      所示之物之事實，業據告訴人甲○○於警訊時指稱：「我
      是在94 年11 月1 日約22時40分許發現我所有的車，放在
      鎮海路與鎮○○街口，自小客車遭到破壞」「我當時要開
      車門，與乙○○近距離碰面，而且右手持榔頭做勢要打我
      ，我跑到我家報案，乙○○打不到我，才將我的車打壞」
      等語（見警訊卷第5 至6 頁），於偵查中證稱：「94年11
      月1 日晚上約10點半，我準備開車回家時，被告騎機車從
      我身旁經過，就打開駕駛座車門，就拿類似榔頭東西想打
      我，我就把機車推開，跑回家報警。我站在我家門前，看
      見他把我的車燈與大燈與車輪等物毀損」等語（見偵查卷
      第7 頁），甚為詳盡，核與證人陳秀芬於偵查中證稱：「
      我是甲○○家神壇的信徒，晚上有空都會去那邊喝茶聊天
      ，當天晚上我有去他家喝茶，當時他家裡還有3 或4 個信
      徒，後來他們陸陸續續離開，我喝到約10點半左右就開車
      要離開，我進入車內先將窗戶搖下來，乙○○騎機車過來
      停在我車旁，跟我照個面，跟我講一些話，但我聽不清楚
      ，之後我將車門搖下，並將車開到車道上，甲○○的車停
      在我車距離一條小巷子及2 輛車位的距離，此時甲○○剛
      好去開他的車，但我不知道他開車要做何事，我看到乙○○將機車騎到甲○○的車旁，用力打開甲○○的車門，雙
      方有點拉扯，乙○○的機車就倒地，甲○○趁機從車上跑
      下來，到我前方右側車門，叫我趕快報案，我就打110 報
      案，此時我看見乙○○從他機車的腳墊拿出一支鐵槌的東
      西開始敲打甲○○車子四方的玻璃，我就開遠光燈並按喇
      叭，示意他不要再敲打，但他還是一直敲打，我就離開了
      」等語（見偵查卷第18頁）；證人陳林素鳳於原審所證稱
      ：「我當天晚上在告訴人住處泡茶，約在晚上10時30分許
      離開，嗣於10時40分許，我看到被告騎車經過該處，之後
      我在加油站加油時，突然聽到碰碰的聲音，我跑出來看時
      ，看見被告拿1 支長長的東西正在敲打告訴人車子的玻璃
      ，我認識被告很久了，我一見就知道是他，當時被告還身
      穿工作服並戴工地安全帽」等語（見原審卷第38至40 頁
      ），均相符合，並有告訴人上開車輛遭毀損如附表所示之
      物之案發現場照片12張在卷可憑，而證人陳秀芬所證稱其
      有打電話報案一節，亦有檢察官所提出中華電信電話通聯
      資料1 份在卷可參，而依該通聯資料所載，證人陳秀芬確
      有於94年11月1 日22時47分許，以其所有行動電話（
      0000000000號）撥打119 及110 之報案通話記錄。是上開
      2 位證人均係在案發現場目擊被告犯罪之經過，且就被告
      犯罪經過均證述詳細，應無任意偏袒告訴人而設詞誣陷被
      告犯罪之必要，是證人2 人及告訴人所為上開證述，應堪
      採信。
（二）被告雖以案發當時其不在場作為辯解，並提出證人田世和
      、丙○○與田世和所製作之施工日誌表1 份、工地照片2
      張作為證據。惟查證人田世和於原審審理時證稱：「我是
      統將公司所承攬高雄縣鳳山市○○○段工程之工地主任，
      被告是受雇於達和公司，職務是電焊工，負責圍籬的架設
      安裝等，案發當天被告有至該工地工作，當天被告工作結
      束時間應該在晚上9 時50分左右，之後被告在收拾工具，
      我則在當天10時許離開工地，我離開時，被告還在現場收
      拾工具，收拾工具大約要花10分鐘，而當日10點以後已經
      不需要再施工了。另被告所提出之施工日誌表是我所製作
      ，我在施工日誌表內雖有記載：達和工人加班7 至10點多
      ，但我並不能確定被告是在何時離開現場」等語（見原審
      卷第42至47頁），證人丙○○於本院審理時證稱：「（被
      告問：94年11月1 日那天我們是否有在鳳山大東橋那邊一
      起工作，工作到當天晚上10點多收工具？）那天我們在大
      東橋那邊工作到晚上10點，工程師先走，我與被告一起收
      工具，將工具放到固定的放置地點後，離開時大約是10點
      半」「檢察官問：施工完後，收工具一般都多久時間？）
      那天我們帶去的工具，大約10多分鐘收完」「檢察官問：
      你怎麼知道那天離開的時間是10點半？）確實時間我不知
      道，我是自己推算的，但是10點離開去放工具的」等語（
      見本院95年8 月15日審判筆錄），依證人田世和、丙○○
      上開證詞，證人田世和僅能證明被告於案發當日，有在該
      工地工作至當天晚上10時之事實，證人丙○○僅能證明被
      告於案發當日晚上工作到10點，收拾工具大約10多分鐘後
      離開工地，惟本案依告訴人、證人陳秀芬及陳林素鳳所證
      述案發之時點，係約在案發當天晚上10時40分許，故證人
      田世和、丙○○所為上開證詞，並無法證明被告於本案發
      生時尚在上開工地內工作之事實。至於被告所提出照片2
      張，觀其所顯現內容，係被告於白天在工地工作之情形，
      然並不能因此即推論被告有於案發當天晚上10時40分許，
      尚在該工地工作之事實，是上開照片2 張亦不足為被告有
      利之認定。綜上，被告所提上揭證據，均不足以證明被告
      有於案發當時不在場之事實，其所為不在場之辯解，不足
      為採。
（三）又本件雖未扣得被告所持以犯罪之器具，惟依告訴人甲○○及證人陳秀芬、陳林素鳳所證述情節，及卷附案發現場
      照片所示，告訴人之車輛玻璃、車燈等遭嚴重毀損破裂、
      車輪則遭刺破而洩氣等情狀，足認被告應係持類似鐵鎚之
      尖銳器具以毀損上開物品，是本件事證明確，被告上開所
      辯，顯係事後卸責之詞，不足採信，其犯行應堪認定。
三、核被告乙○○所為，係犯刑法第354 條之毀損罪。被告係基
    於同一毀損故意，同時損壞如附表所示告訴人之物，應為接
    續犯，而為包括一罪。
四、原審因而適用刑法第354 條、第41條第1 項前段，罰金罰鍰
    提高標準條例第1 條前段、第2 條之規定，並審酌被告任意
    毀損他人財物，造成告訴人之財物損失，且犯後仍飾詞卸責
    ，難認有悔意，及其犯罪手段、所毀損財物之價值與其他一
    切情狀，量處拘役50日，並諭知如易科罰金以300 元折算1
    日，其認事用法，均無不合，量刑亦屬適當；被告上訴意旨
    否認犯罪，指摘原判決不當，為無理由，應予駁回。
五、又被告行為後，刑法業於94年2 月2 日修正公布，並於95年
    7 月1 日施行，有關第41條易科罰金之規定業予修正，被告
    行為時之刑法第41條第1 項前段規定：「犯最重本刑為5 年
    以下有期徒刑以下之刑之罪，而受6 個月以下有期徒刑或拘
    役之宣告，因身體、教育、職業、家庭之關係或其他正當事
    由，執行顯有困難者，得以1 元以上3 元以下折算1 日，易
    科罰金。」，又被告行為時之易科罰金折算標準，修正前罰
    金罰鍰提高標準條例第2 條前段（現已刪除）規定，就其原
    定數額提高為100 倍折算1 日，則本件被告行為時之易科罰
    金折算標準，應以銀元300 元折算1 日，經折算為新臺幣後
    ，應以新臺幣900 元折算為1 日。惟95年7 月1 日修正公布
    施行之刑法第41條第1 項前段則規定：「犯最重本刑為5 年
    以下有期徒刑以下之刑之罪，而受6 個月以下有期徒刑或拘
    役之宣告者，得以新臺幣1 千元、2 千元或3 千元折算1 日
    ，易科罰金。」，比較修正前後之易科罰金折算標準，以95
    年7 月1 日修正公布施行前之規定，較有利於被告，則應依
    刑法第2 條第1 項前段，適用修正前刑法第41條第1 項前段
    、第2 項之規定（最高法院95年第8 次刑事庭會議決議參照
    ）。又行為後法律有變更者，依修正前刑法第2 條第1 項之
    規定，以適用裁判時法為原則，如行為時法有利於行為人，
    則例外適用行為時法；依修正後刑法第2 條第1 項規定，以
    適用行為時法為原則，惟如裁判時法有利於行為人，則例外
    的適用裁判時法。以往實務見解，認原判決未及比較適用新
    舊法時，上訴後，雖比較結果以舊法有利於行為人，而原判
    決別無其他撤銷事由，仍應由本院以此為由撤銷改判。惟修
    正後之規定係以適用行為時法為原則，因此原判決雖未及比
    較適用，然上訴本院後，經比較新舊法，行為後之法律並非
    較有利於行為人，仍應適用行為時法，則原判決適用行為時
    法即無不當，自不構成撤銷之事由，併此敘明。
據上論斷，應依刑事訴訟法第368條，判決如主文。
本案經檢察官沈紹嘉到庭執行職務。
中    華    民    國    95    年    8    月    29    日
                  刑事第七庭    審判長法  官  莊飛宗
                                      法  官  曾逸誠
                                      法  官  黃憲文
以上正本證明與原本無異。
不得上訴。
中    華    民    國    95    年    8    月    29    日
                                      書記官  施耀程
附錄本判決論罪科刑法條：
中華民國刑法第354條
毀棄、損壞前二條以外之他人之物或致令不堪用，足以生損害於
公眾或他人者，處2 年以下有期徒刑、拘役或500 元以下罰金。
附表：
┌───────┬───┐
│物品名稱      │數量  │
├───────┼───┤
│前擋風玻璃    │1 個  │
├───────┼───┤
│後擋風玻璃    │1 個  │
├───────┼───┤
│車門擋風玻璃  │4 個  │
├───────┼───┤
│車頭燈        │4 個  │
├───────┼───┤
│車後方向燈    │2 個  │
├───────┼───┤
│車後剎車燈    │2 個  │
├───────┼───┤
│輪胎          │4 個  │
└───────┴───┘


司法院資訊處製作；財團法人民間司法改革基金會備份。
